【裁判字號】    98,上易,2218
【裁判日期】    981106
【裁判案由】    竊盜
【裁判全文】
臺灣高等法院刑事判決                98年度上易字第2218號
上  訴  人  臺灣新竹地方法院檢察署檢察官
被      告  甲○○
上列上訴人因被告竊盜案件，不服臺灣新竹地方法院98年度易字
第97號，中華民國98年7月30日第一審判決（起訴案號：臺灣新
竹地方法院檢察署97年度偵字第6822號），提起上訴，本院判決
如下：
    主  文
上訴駁回。
    理  由
一、公訴意旨略謂：被告甲○○意圖為自己不法之所有，於民國
    97 年8月25日凌晨1時30分許，在新竹縣寶山鄉○○路308號
    聖佛宮內，徒手竊取樂捐箱1個、金牌共6面，嗣經聖佛宮管
    理人丙○○發現後，報警並調取監視錄影畫面後循線查獲。
    因認被告涉犯刑法第320條第1項竊盜罪嫌等語。
二、按犯罪事實應依證據認定之，無證據不得認定犯罪事實；不
    能證明被告犯罪者，應諭知無罪之判決，刑事訴訟法第154
    條第2 項、第301 條第1 項分別定有明文。次按刑事訴訟法
    第161 條第1 項規定，檢察官就被告犯罪事實，應負舉證責
    任，並指出證明之方法。因此，檢察官對於起訴之犯罪事實
    ，應負提出證據及說服之實質舉證責任。倘其所提出之證據
    ，不足為被告有罪之積極證明，或其指出證明之方法，無從
    說服法院以形成被告有罪之心證，基於無罪推定之原則，自
    應為被告無罪判決之諭知（最高法院92年臺上字第128 號判
    例意旨參照）。再者，新修正刑事訴訟法第154 條證據裁判
    主義之規定，乃揭櫫國際公認之刑事訴訟無罪推定原則，為
    修正刑事訴訟法保障被告人權之重要指標，法院自應嚴守此
    一原則，在檢察官所舉證據及法院依法定職權調查所得之證
    據，足以證明被告有罪之前，自應推定其無罪。若所得證據
    其為訴訟上之證明，尚未達於通常一般人均不致有所懷疑，
    而得確信其為真實之程度者，自不能為有罪之認定，此為上
    開無罪推定原則之當然闡釋（最高法院93年臺上字第6750
    號判決意旨可資參照）。又被告否認犯罪事實所持之辯解，
    縱屬不能成立，仍非有積極證據足以證明其犯罪行為，不能
    遽為有罪之認定（最高法院30年上字第1831號判例意旨參照
    ）。
三、被告經合法傳喚雖未到庭，惟其於原審審理時堅決否認犯行
    ，辯稱：當天有外出，是往關東橋方向；當天晚上去找友人
    林伊等語。
四、公訴人認被告犯刑法第320條第1 項竊盜罪嫌，無非係以：
    （一）被告之供述，可證被告坦承使用門號0000000000號行
    動電話，且在住處查獲扣案衣物之事實；（二）證人丙○○
    之供述，可證聖佛宮遭竊之事實；（三）新竹縣警察局扣押
    筆錄，可證查扣被告衣物之事實；（四）扣案衣物照片、監
    視錄影畫面翻拍照片，可證明穿著類似扣案衣物男子行竊金
    牌之事實；（五）被告持用上開門號於97年8 月25日凌晨之
    雙向通聯記錄、警方持和信電訊公司門號手機於被告住處通
    話之雙向通聯記錄，由警方持和信電訊公司門號在被告住處
    各方位通話時，通聯記錄所顯示之基地台位置均同一，惟被
    告持用門號於97年8 月25日凌晨通話時之基地台位置有移動
    ，可證被告於97年8 月25日凌晨1 時21分許起至同日凌晨4
    時許止期間，有離開住處之事實等語為據。
五、經查：
（一）證人丙○○於警詢中供述：「（問：警方所提示竊案現場
      監視錄影相片之人，經警方調查為姓名甲○○... 經你指
      認是否為涉案之犯嫌無誤？）是的」等語（97年偵字第68
      22號卷第10頁）。又證人丙○○於原院審理時證述：本件
      竊案發生當時，伊在住院，伊並未目擊本案發生，是警察
      從監視器當中翻拍照片給伊看，警察直接問伊是不是被告
      甲○○，但伊不敢確定，但有看到竊賊的側面，警察有拿
      1件監視器照到的衣服照片給伊看等語（原審卷第13頁背
      面、第14頁背面、第15頁）。且證人丙○○於原審審理時
      亦證述：「（問：提示97年偵字第6822號卷第16 ~18頁，
      當時警察拿給你看照片，是否即是這3張?）是。（問：那
      一張是你剛所指稱側面與被告很像的照片?）第16頁的第1
      張。（問：當時警察除了拿照片給你看，除此之外，警察
      有提示什麼資料讓你辨識?）當時是因為有帶同被告到聖
      佛官，同時提示照片給我看，經過比對，我覺得側面有點
      像。（問：除比對照片之外，有無其他的依據認為竊賊即
      是被告?）無，刑事組還有拿一件衣服的照片給我看。（
      問：衣服照片如同97年偵字第6822號卷第15頁的照片?）
      是。除此之外還有偵查卷第16頁的照片，經過處理後，可
      以很明確看見衣服的條紋、顏色。（問：有看到經過處理
      後的那張照片，上面竊賊所穿的條紋、顏色與衣服的照片
      所顯示的條紋、顏色相同?）有，就是因為我看完之後，
      才有簽名，但我忘了簽在那裡。」等語（原審卷第15頁）
      。綜上證人丙○○於原審之證述，證人丙○○係由警察提
      示從監視器當中翻拍照片（即97年偵字第6822號卷第16頁
      ）之照片發現竊賊側面，覺得有點像被告，且經由扣案衣
      服照片（即97年偵字第6822號卷第15頁）與經警提示（即
      97年偵字第6822號卷第16頁）照片經處理後，可以明確看
      見竊賊所穿著衣服條紋、顏色與上揭衣服照片所顯示的條
      紋、顏色相同而於警詢中指認被告為本案竊嫌。惟證人丙
      ○○所依據指認被告之照片（即97年偵字第6822號卷第16
      頁、第17頁、第18頁之翻拍照片）係在竊案現場聖佛宮拍
      攝，該畫面中可見一短髮身穿長袖上衣，上衣未繫入褲內
      ，自左肩向右斜背1只側背包之男子，但是上衣顏色、式
      樣有無條紋並無法辨識等情，有該照片等可按，且經原審
      及本院當庭勘驗，該監視器之翻拍照片中之男子面部模糊
      不清無法辨識，所穿上衣顏色、上衣是否有條紋部分因畫
      面模糊不清，亦無法辨識一節，有本院準備程序之勘驗筆
      錄可按（本院卷第19頁）。是證人丙○○如何從上揭3張
      監視器翻拍畫面中指認出竊嫌係被告已然存疑。又證人丙
      ○○於原審審理時證述曾經警提示經處理後，可以明確看
      見竊賊所穿著衣服條紋、顏色之照片云云，惟經原審向
      本件移送之新竹縣政府警察局查詢監視器畫面是否曾經過
      處理取得較移送案件內所附翻拍照片更為清晰之照片時，
      新竹縣政府警察局以98年6月24日竹縣警刑偵三字第09800
      16848號函覆原審法院：「本案所翻拍之現場照片無法取
      得較移送案卷內更為清晰之照片，應為監視錄影系統品質
      欠佳所導致」等語（見原審卷第31頁），並無證人丙○○
      上揭所證述有經處理可見竊賊所穿著衣服條紋、顏色之監
      視器畫面翻拍照片。則依上揭調查結果，無法僅以證人丙
      ○○案發後根據3張無法明確辨識面容以及上衣顏色、上
      衣是否具有條紋照片之警詢中指述，遽以認定被告有公訴
      意旨所指之竊盜犯行。
（二）又竊案發生當時聖佛宮之現場監視器之3 個錄影檔案，經
      原審及本院勘驗結果，監視畫面所拍攝到之男子所身著上
      衣之顏色、式樣及男子之面容均無法辨識等情，有原審勘
      驗筆錄、審理筆錄各1件（原審卷第22、23、44頁）及本
      院準備程序之勘驗筆錄（見本院卷第19頁）在卷可按，既
      該監視器畫面所拍攝竊嫌男子身著上衣之顏色、式樣及該
      男子之面容均無法辨識情形下而無法以該監視器畫面與被
      告之容貌以及扣案衣服之照片進行比對，自無法依監視器
      畫面以及扣案衣服之照片，遽以認定被告有公訴意旨所指
      之竊盜犯行。
（三）另經警實際分別至被告住所以及聖佛宮向東南西北四個方
      位撥打0000000000號行動電話至0000000000號行動電話進
      行測試，經由調取該測試電話之雙向通聯紀錄顯示，被告
      住處通話之基地台均顯示為新竹縣寶山鄉○○段1003-1地
      號，而聖佛宮通話基地台均顯示為新竹縣寶山鄉○○段新
      城小段594-3地號等情，有警員乙○○職務報告書及00000
      00000號雙向通聯紀錄在卷可按（97年偵字第6822號卷第
      49、53至54頁）。又依被告於警詢中所自陳使用之門號
      0000000000號之雙向通聯紀錄以觀，自97年8月25日00 ：
      59：40至00：59：47、01：03：36至01：03：37、01：20
      ：32至01：21：11以及01：21：51至01：22：02之4通通
      話基地台均在新竹縣寶山鄉○○段1003-1地號，隨後01
      ：33：11至01：33：15之該通通話基地台則在新竹市○○
      路○段227號22樓樓頂，之後04：12：43之該通通話基地台
      則在新竹縣寶山鄉○○段1003-1地號等情，亦有門號0000
      000000號之雙向通聯紀錄在卷可稽（97年偵字第6822號卷
      第32、33頁）。則上揭通聯紀錄而言，雖於97年8月25日
      當日凌晨該門號通話基地台位置有移動，可以認定被告於
      97年8月25日當日凌晨1時22分許之後至4時12分許之間曾
      離開其住處，惟上揭期間之通聯紀錄並未有在聖佛宮所在
      位置基地台通聯情形，是無法僅以被告曾於竊案發生之時
      間，曾離開其住處，而率斷被告有公訴意旨所指之竊盜犯
      行。
（四）被告於警詢中供述：「（問：... 案發（97年8 月25日凌
      晨約1 時30分許）你人在何處？）我當時人在家裡」等語
      （97年偵字第6822號卷第6 頁）；於偵查中供述：「（問
      ：8 月25日凌晨在何處？作何事？）在家中睡覺」等語（
      97年偵字第6822號卷第40頁）；至原審準備程序時則供稱
      ：當天晚上去找友人林伊等語（原審98年度審易字第37
      號卷第19頁背面），則被告甲○○就案發當日凌晨之行蹤
      前後供述似非一致。且證人林伊於原審審理時證述「（
      問：如何確定去年8月24、25日晚上確實有跟被告出去?）
      因為那段時間經常在一起。（問：所以你是因為那段時間
      經常在一起，推測8月24、25日被告是跟你在一起?）是。
      （問：所以依據記憶你無法確定、肯定被告8月24、25日
      是跟你在一起?）我不敢完全肯定，因為那段時間常在一
      起。」等語（原審卷第18頁），是證人林伊之證述，就
      時間而言應係證人依據那段時間常與被告在一起之記憶而
      臆測之詞，雖亦無法作為有利被告之認定，惟依上揭法律
      意旨，仍非有積極證據足以證明被告犯罪行為，不能因被
      告前後供述不一即遽為被告有罪之認定。
（五）綜上所述，依公訴意旨所舉證據，尚難認被告有何竊盜犯
      行。此外，復查無其他積極證據足證被告有公訴人所指之
      犯行，依首揭法律意旨，既不能證明被告犯罪，自應為無
      罪之諭知。原審調查後同此認定，為被告無罪之判決，並
      無違誤，公訴人上訴稱：竊案現場監視器翻拍照片中男子
      體型、外觀、髮型與被告相似，原判決視而不見；又被告
      警詢偵查中稱事發當時未出門，經調閱被告當時使用手機
      通聯，發現被告通話時之基地台位置有移動，證明被告當
      時有離開住處之事實，被告始於原審更易其詞，辯稱當時
      是與林伊一起外出，足認被告所辯，不足採信等語，惟
      查：竊案發生當時聖佛宮之現場監視器之3個錄影檔案，
      經原審及本院勘驗結果，監視畫面所拍攝到之男子所身著
      上衣之顏色、式樣及男子之面容均無法辨識等情已如前述
      ，且證人即本案承辦員警乙○○於本院審理時亦結證稱：
      監視器錄影帶裡面犯罪嫌疑人的衣服的確看不太出來；對
      本院之勘驗筆錄並無意見等語，並無公訴人上訴所稱「竊
      案現場監視器翻拍照片中男子體型、外觀、髮型與被告相
      似之情」，又公訴人所稱之被告當時使用之手機通聯，其
      通話時之基地台位置有移動，證明被告當時有離開住處之
      事實，且被告所舉之證人林伊於原審中之證詞，亦無法
      證明被告當時離家外出是與證人在一起，然據被告當時使
      用之手機門號通話基地台位置有移動，雖可認定被告於97
      年8月25日當日凌晨1時22分許之後至4時12分許之間曾離
      開其住處，惟上揭期間之通聯紀錄並未有在聖佛宮所在位
      置基地台通聯情形，亦無法據此通聯記錄推定竊案發生時
      ，被告有至失竊現場。以上論點原審於判決中均已詳細論
      述，公訴人別無新證據方法提出仍執陳詞指摘原判決證據
      取捨及認定不當，依諸上開說明自無足取，是本案檢察官
      之上訴並無理由，應予以駁回。
六、被告經合法傳喚無正當之理由不到庭且亦未在監執行，有送
    達證書與98年10月13日本院出入監簡列表在卷可稽，爰不待
    其陳述，逕行判決。
據上論斷，應依刑事訴訟法第371條、第368條，判決如主文。
本案經檢察官黃柏齡到庭執行職務。
中    華    民    國    98    年    11    月    6     日
            刑事第十五庭  審判長法  官  吳昭瑩
                                法  官  吳炳桂
                                法  官  賴邦元
以上正本證明與原本無異。
不得上訴。
                                書記官  鄭信昱
中    華    民    國    98    年    11    月    6     日


司法院資訊處製作；財團法人民間司法改革基金會備份。
